【裁判字號】    90,訴,1574
【裁判日期】    900723
【裁判案由】    清償債務
【裁判全文】
臺灣高雄地方法院民事判決  九十年度訴字第一五七四號
    原      告  高雄縣美濃鎮農會
    法定代理人  甲○○
    訴訟代理人  鍾菊梅
    被      告  乙○○○
右當事人間請求清償債務事件，本院判決如左：
    主    文
被告應給付原告新台幣伍佰萬元，及自民國八十九年十月三十日起至清償日止，按年
息百分之九點八七五計算之利息，並自民國八十九年十二月一日起至清償日止，逾期
在六個月以內者，按上開利率百分之十，逾期六個月以上者，按上開利率百分之二十
計算之違約金。
訴訟費用由被告負擔。
    事    實
甲、原告方面：
一、聲明：求為判決如主文所示。
二、陳述略稱：訴外人楊世雄（業經本院核發支付命令確定）於民國（下同）八十五
    年十二月三十一日向原告借用新台幣（下同）伍佰萬元，並由被告乙○○○擔任
    連帶保證人，約定借款期限自八十五年十二月三十一日起至九十四年十二月三十
    一日止，利息按基本放款利率百分之九．八七五計算，按月付息，本金到期一次
    清償。借款人等如未按期繳息，即喪失期限利益，應立即將所借之本金及利息連
    帶償還，並應連帶給付逾期在六個月以內者，按上開利率加計百分之十，逾期超
    過六個月者其超過逾六個月部分，按上開利率加計百分之二十計算之違約金。詎
    訴外人楊世雄僅繳款至八十九年九月三十日即未再依約繳納利息，依上述約定，
    本件借款應視為到期，而被告乙○○○既為連帶保證人，依法自應負連帶給付責
    任，爰依法提起本件訴訟。
三、證據：提出借據、放款帳卡、轉帳支出傳票、轉帳收入傳票各乙紙為證。
乙、被告方面：
一、聲明：原告之訴駁回；訴訟費用由原告負擔。
二、陳述：本件係抵押貸款，並非信用貸款，故原告應先拍賣抵押物，如有不足，才
    能向被告追償。況且，楊世雄提供之貸款擔保品價值遠超過貸款金額，迄今未遭
    原告強制執行，自未發生不足清償之情形，是原告自不得對被告行使普通債權。
    理    由
一、本件原告主張訴外人楊世雄向其借款五百萬元，並由被告擔任連帶保證人，詎楊
    世雄自八十九年九月三十日起即未依約繳納利息，依雙方契約約定訴外人業已喪
    失期限利益，應立即將本金及利息返還原告。惟楊世雄迄未清償，被告既為連帶
    保證人，依法自應負連帶給付責任，爰依法提起本件訴訟等語。被告則以：本件
    係抵押貸款，並非信用貸款，故原告應先拍賣抵押物，如有不足，才能向被告追
    償等語，資為抗辯。
二、按稱消費借貸者，謂當事人約定，一方移轉金錢或其他代替物之所有權於他方，
    而他方以種類、品質、數量相同之物返還之契約。借用人應於約定期限內，返還
    與借用物種類、品質、數量相同之物。遲延之債務，以支付金錢為標的者，債權
    人得請求依法定利率計算之遲延利息。但約定利率較高者，仍從其約定利率。當
    事人得約定債務人不履行債務時，應支付違約金。民法第四百七十四條、第四百
    七十八條、第二百三十三條第一項、第二百五十條第一項分別定有明文。又稱保
    證者，謂當事人約定，一方於他方之債務人不履行債務時，由其代負履行責任之
    契約。保證債務，除契約另有訂定外，包含主債務之利息、違約金、損害賠償及
    其他從屬於主債務之負擔，民法第七百三十九條、第七百四十條亦分別定有明文
    。
三、本件原告主張之上揭事實，已據其提出借據、放款帳卡、轉帳支出傳票、轉帳收
    入傳票各乙紙為證，並為被告所不否認。被告固執上開情詞置辯，惟銀行就自用
    住宅及消費性放款求償時，應先就借款人進行求償，其求償不足部分得就連帶保
    證人平均求償之，銀行法第十二條之一第三項固有明文，惟該條文係八十九年十
    一月一日始經總統令修正公布，且並無溯及既往之規定。系爭契約既係兩造於八
    十五年十二月三十一日簽訂，已如上述，依法並無上開新修正銀行法第十二條之
    一第三項規定之適用，自不待言。再者，被告抗辯系爭契約既經設定抵押權，原
    告自應先拍賣抵押物若有不足，方得向其求償云云，惟其所辯，於法無據，顯然
    被告誤解法規甚明，是被告所辯洵無足採，而原告之主張堪認為真。從而，原告
    依連帶保證之法律關係，請求被告給付如主文所示之本金及利息、違約金，即屬
    正當，應予准許。
四、據上結論，本件原告之訴為有理由，依民事訴訟法第七十八條，判決如主文。
中      華      民      國      九十    年      七      月    二十三    日
                              臺灣高雄地方法院民事第五庭
~B法      官  徐美麗
右為正本係照原本作成。
如不服本判決，應於送達後廿日內，向本院提出上訴狀並表明上訴理由，如於本
判決宣示後送達前提起上訴者，應於判決送達後十日內補提上訴理由書（須附繕本）。
~B法院書記官  楊明月


司法院資訊處製作；財團法人民間司法改革基金會備份。
